臺灣高等法院刑事裁定
111年度毒抗字第675號
抗  告  人
即  被  告  曾季涵


上列抗告人即被告因違反毒品危害防制條例案件，不服臺灣臺北
地方法院中華民國111年6月15日裁定（111年度毒聲字第157號）
，提起抗告，本院裁定如下：
    主  文
抗告駁回。                                             
    理  由
一、原裁定意旨略以：
　㈠抗告人即被告曾季涵（下稱抗告人）於民國109年10月31日凌
    晨某時許，在臺北市信義區AI夜店內，食用含有第二級毒品
    大麻成分之糖果，以此方式施用第二級毒品大麻1次。其後
    因上開案件接受緩起訴處分戒癮治療處遇期間，於110年5月
    13日上午9時7分許採尿時起回溯10日內之某時許，又施用第
    二級毒品大麻1次，抗告人雖否認該次施用第二級毒品大麻
    犯行，然其為臺灣臺北地方檢察署（下稱臺北地檢署）觀護
    人室採尿送驗，檢驗結果確呈大麻代謝物陽性反應之情，此
    有台灣尖端先進生技醫藥股份有限公司110年5月28日濫用藥
    物檢驗報告（尿液檢體編號：000000000）、臺北地檢署施
    用毒品犯尿液檢體監管紀錄表、採尿報到編號表及程序確認
    單等件存卷可考，其施用第二級毒品大麻1次之事實，足堪
    認定。
　㈡抗告人未曾因施用毒品而經觀察、勒戒，其於109年10月31日
    施用第二級毒品大麻之犯行，雖曾經臺北地檢署檢察官以10
    9年度毒偵字第3522號為「附命緩起訴」，於110年3月4日緩
    起訴處分確定，緩起訴期間自110年3月4日起至112年3月3日
    ，嗣其於緩起訴期間內，因違反前開「附命緩起訴」命令應
    遵守並履行之事項，遭該署檢察官於110年8月16日以110年
    度撤緩字第226號撤銷緩起訴處分，爰依同條例第20條第1項
    及觀察勒戒處分執行條例第3條第1項規定，裁定令抗告人入
    勒戒處所觀察、勒戒等語。
二、抗告意旨略以：抗告人係因有焦慮及睡眠障礙等症而食用含
    有CBD（大麻二酚）成分之軟糖，該軟糖乃自荷蘭友人取得
    並稱該成分有助於減緩焦慮症，抗告人亦上網查詢大麻成分
    相關資料以確認CBD之療效，於是未告知醫師上情並私自食
    用該軟糖，嗣於110年9月7日經醫師告知抗告人為觀護人採
    尿檢驗之結果呈大麻代謝物反應，可能係食用該軟糖所致，
    然抗告人於醫師告知上情後即不再食用，並自110年10月5日
    截至111年5月25日有於臺北市立聯合醫院松德院區自主採尿
    檢驗結果均為陰性反應，則抗告人並非知悉該軟糖有大麻代
    謝物之反應，且於戒癮治療之緩起訴期間已確實戒斷毒癮，
    原裁定認定事實有誤，請求廢棄原裁定，再予附命完成戒癮
    治療之緩起訴處分等語。
三、按犯毒品危害防制條例第10條之罪者，檢察官應聲請法院裁
    定，令被告入勒戒處所觀察、勒戒，其期間不得逾2月；觀
    察、勒戒後，檢察官依據勒戒處所之陳報，認受觀察、勒戒
    人無繼續施用毒品傾向者，應即釋放，並為不起訴之處分；
    認受觀察、勒戒人有繼續施用毒品傾向者，檢察官應聲請法
    院裁定令入戒治處所強制戒治，其期間為6個月以上，至無
    繼續強制戒治之必要為止。但最長不得逾1年。依前項規定
    為觀察、勒戒或強制戒治執行完畢釋放後，3年後再犯第10
    條之罪者，適用前2項之規定，毒品危害防制條例第20條第1
    項、第2項及第3項分別定有明文。又犯第10條之罪者，於犯
    罪未發覺前，自動向衛生福利部指定之醫療機構請求治療，
    醫療機構免將請求治療者送法院或檢察機關；依前項規定治
    療中經查獲之被告，應由檢察官為不起訴之處分，但以一次
    為限；本法第20條第1項及第23條第2項之程序，於檢察官先
    依刑事訴訟法第253條之1第1項、第253條之2第1項第4款至
    第6款或第8款規定，為附條件之緩起訴處分時，不適用之；
    前項緩起訴處分，經撤銷者，檢察官應繼續偵查或起訴；檢
    察官依刑事訴訟法第253條之2第1項第6款規定為緩起訴處分
    前，應徵詢醫療機構之意見；必要時，並得徵詢其他相關機
    關（構）之意見；刑事訴訟法第253條之2第1項第6款規定之
    緩起訴處分，其適用戒癮治療之種類、實施對象、內容、方
    式、執行醫療機構或其他機構與其他相關事項之辦法及完成
    戒癮治療之認定標準，由行政院定之，毒品危害防制條例第
    21條、第24條分別定有明文。是毒品危害防制條例第20條第
    1項關於觀察、勒戒之規定，係屬強制規定，除於毒品危害
    防制條例第21條第1項所稱犯同條例第10條之罪者，於犯罪
    未發覺前，自動向衛生福利部指定之醫療機構請求治療，醫
    療機構免將請求治療者送法院或檢察機關之情形；或檢察官
    審酌個案情形，依同法第24條第1項為附完成戒癮治療之緩
    起訴處分，可排除適用觀察、勒戒之程序外，凡經檢察官聲
    請且符合法定要件者，法院即應據以裁定，尚無自由斟酌以
    其他方式替代或得以其他原因免予執行之權。再檢察官選擇
    向法院聲請裁定令被告入勒戒處所接受觀察、勒戒，或對行
    為人為附命完成戒癮治療之緩起訴處分，均屬立法者給予檢
    察官之職權，尚非得認係施用毒品者所享有之權利，或有依
    其意願選擇之餘地，縱被告提出該項聲請，亦僅在促請檢察
    官注意得否予以適用，檢察官並不受被告聲請之拘束。
四、經查：
　㈠抗告人雖否認有何於110年5月13日上午9時7分許採尿時起回
    溯10日內之某時許施用第二級毒品大麻之犯行，惟其於110
    年5月13日上午9時7分許為臺北地檢署觀護人室所採集之尿
    液檢體，經台灣尖端公司以酵素免疫分析法進行初步檢驗，
    並以氣相層析質譜儀法進行確認檢驗之結果，呈現大麻代謝
    物陽性反應乙情，此有該公司110年5月28日濫用藥物檢驗報
    告（尿液檢體編號：000000000）、臺北地檢署施用毒品犯
    尿液檢體監管紀錄表、採尿報到編號表及程序確認單等件存
    卷可考（見臺北地檢署110年度毒偵字第2449號卷第5頁至第
    13頁）。參以毒品施用後於尿液中可檢出之時間，受施用劑
    量、頻率、施用方式、飲水量之多寡、個人體質及其代謝情
    況等因素影響，因個案而異；一般可檢出之時間為大麻1至1
    0天，此有行政院衛生署管制藥品管理局（現改制為衛生福
    利部食品藥物管理署，下稱食藥署）92年12月2日管檢字第0
    920009990號函供參（見原審卷第37頁）。準此，抗告人否
    認於110年5月13日上午9時7分許在臺北地檢署觀護人室採尿
    時起回溯10日內之某時許施用第二級毒品大麻云云，委無足
    採。
　㈡抗告人辯稱其係食用含有CBD（大麻二酚）成分之軟糖云云，
    惟觀諸卷附臺北地檢署施用毒品犯尿液檢體監管紀錄表所載
    ，抗告人於110年5月13日上午9時7分許，在臺北地檢署觀護
    人室採集尿液時，於上開紀錄表內之「受檢者服用藥物情形
    」一欄，僅圈選「有：Wellbutrin」（中文品名為「威克倦
    持續性藥效錠」，經食藥署許可之藥品，須由醫師處方使用
    ），並未提及其正在服用含有大麻二酚（CBD）成分之糖果
    ，亦經抗告人簽名捺印確認（見臺北地檢署110年度毒偵字
    第2449號卷第5頁），則其經採尿驗得其呈毒品陽性反應後
    ，始空言辯以驗尿前曾食用云云，無非係事後卸責之詞，已
    難足取。況縱令抗告人所辯其食用成分不純之軟糖屬實，然
    其於109年10月31日施用毒品之犯行，即係食用含有第二級
    毒品大麻成分之糖果，則其對於所食用之糖果是否有第二級
    毒品大麻之味道及效用，當知之甚稔，仍食用之，亦足認其
    本有施用第二級毒品大麻之犯意，而非在不知情下誤食，是
    其執此為辯，並無足取。再者，抗告人既已就醫，若果有緩
    解焦慮及助眠之醫療需求，自可請醫師協助治療開藥，亦無
    自外國友人取得來路不明藥物之必要，是其抗告意旨所辯係
    因其有焦慮及睡眠障礙等症而食用含有CBD成分之軟糖以減
    緩症狀云云，顯非可採。
　㈢另抗告人辯稱其至醫院自費採檢，檢驗結果均呈現毒品陰性
    反應，現接受精神科及心理諮商治療，確已戒除毒癮云云，
    然其既有上揭施用第二級毒品大麻之行為，復經檢察官斟酌
    抗告人之前案紀錄及卷內事證後，認為宜向法院聲請裁定抗
    告人入勒戒處所施以觀察、勒戒，以達治療之目的，此實屬
    檢察官行使裁量權之範疇，查無違背法令、認定事實有誤、
    其他明顯裁量怠惰或濫用之情事，法院原則上應尊重檢察官
    職權之行使，並據以裁定，尚無自由斟酌以其他方式替代或
    得以其他原因免予執行之權。則前揭抗告意旨亦非可採。
　㈣又抗告人未曾因施用毒品而經觀察、勒戒，其於109年10月31
    日凌晨某時許，在臺北市信義區AI夜店內，食用含有第二級
    毒品大麻成分之糖果，以此方式施用第二級毒品大麻1次之
    犯行，雖曾經臺北地檢署檢察官以109年度毒偵字第3522號
    為「附命緩起訴」，於110年3月4日緩起訴處分確定，緩起
    訴期間自110年3月4日起至112年3月3日，嗣其於緩起訴期間
    內，因違反前開「附命緩起訴」命令應遵守並履行之事項，
    遭該署檢察官以抗告人違反刑事訴訟法第253條之2第1項第8
    款規定為由，於110年8月16日以110年度撤緩字第226號撤銷
    緩起訴處分等情，有前開撤銷緩起訴處分書及本院被告前案
    紀錄表各1份附卷可稽（見臺北地檢署110年度撤緩字第226
    號卷第19頁至第20頁，原審卷第9頁），然上開「附命緩起
    訴」究非機構內之「觀察、勒戒或強制戒治」等處遇，不得
    視為事實上已接受等同「觀察、勒戒或強制戒治」執行完畢
    之處遇，是原審基於以上相同之認定，認抗告人施用第二級
    毒品大麻犯行明確，檢察官聲請裁定尚無不合，爰依毒品危
    害防制條例第20條第1項規定予以觀察、勒戒，核其認事用
    法，並無不當。是抗告人猶執前詞提起抗告，指摘原裁定不
    當，為無理由，應予駁回。
據上論斷，應依刑事訴訟法第412條，裁定如主文。
中　　華　　民　　國　　111 　年　　8 　　月　　 4　　日
                  刑事第十二庭  審判長法　官   陳如玲
　　　　　　　　　　　　　　　　　　　法　官   廖建瑜
　　　　　　　　　　　　　　　　　　　法　官   魏俊明
以上正本證明與原本無異。
不得再抗告。
                                      書記官   賴尚君
中　　華　　民　　國　　111 　年　　8 　　月　　4 　　日